---
title: "Poročilo pri predmetu Analiza podatkov s programom R"
author: "Ana Marija Kravanja"
output:
  html_document: default
  pdf_document:
    includes:
      in_header: lib/styles.sty
    latex_engine: xelatex
#runtime: shiny
---

```{r setup, echo=FALSE, results='hide', message=FALSE, warning=FALSE}
# Če želimo nastaviti pisave v PDF-ju, odkomentiramo
# in sledimo navodilom v programu.
#source("fontconfig.r", encoding = "UTF-8")

# Uvoz vseh potrebnih knjižnic
source("lib/libraries.r", encoding = "UTF-8")
```


# Izbira teme


V svojem projektu bom analizirala plače v Sloveniji. Zanimali me bodo podatki o višini plače glede na dejavnosti ter višina plače glede na spol in starost. Analizirala bom tudi ali pride do razlik v plači med javnim in zasebnim sektorjem glede na stopnjo izobrazbe osebe. Nato pa bom primerjala minimalno plačo v Sloveniji z minimalnimi po drugih evropskih državah.

Nato pa bom primerjala minimalne plače evropskih držav z minimalno v Sloveniji. Ter pogledala vzporednice med višanjem minimalne plače in povprečnimi izdatki za potovanje v letih od 2012-2016.

***


# Obdelava, uvoz in čiščenje podatkov


```{r uvoz, echo=FALSE, message=FALSE,warning=FALSE}
source("uvoz/uvoz.r", encoding = "UTF-8")
```

V tej fazi obdelave podatkov, sem uvozila tabele v CSV in HTM obliki. Podatke imam v 5 razpredelnicah, v *tidy data* obliki. 

1. POVPRECNE PLACE PO DEJAVNOSTIH
  - `leto` - leto v katerem so bile meritve opravljene
  - `spol` - spremenljivka: moški, ženska, skupaj
  - `dejavnost` - spremenljivka : dejavnosti
  - `povprečna plača` - meritev : povprečna plača glede na leto, spol in dejavnost (v €)

2. POVPREČNE PLAČE PO STATISTIČNIH REGIJAH
  - `leto` - leto v katerem so bile meritve opravljene
  - `spol` - spremenljivka: moški, ženska, skupaj
  - `regija` - spremenljivka : regija v kateri je bila meritev opravljena
  - `povprečna plača` - meritev : povprečna plača glede na leto,spol in regijo (v €)

3. POVPREČNE PLAČE GLEDE NA IZOBRAZBO
  - `leto` - leto v katerem so bile meritve opravljene
  - `izobrazba` - spremenljivka: stopnja dosežene izobrazbe
  - `sektor` - spremenljivka : dejavnosti
  - `spol` - spremenljivka: moški, ženska, skupaj
  - `povprečna plača` - meritev : povprečna plača glede na spol,sektor in leto (v €)
  
**Opomba**: da bi razpredelnice res bile v obliki *tidy data*, bi morali odstraniti vrstice `SKUPAJ` (saj je izpeljan iz vrstic `moški` in `ženske`).

4. MINIMALNE PLAČE V EVROPI
  - `leto` - leto v katerem so bile meritve opravljene
  - `drzava` - spremenljivka: država 
  - `minimalna plača` - meritev : minimalna plača v določenem letu glede na državo (v €)

5. IZDATKI ZA POTOVANJA
  - `leto` - leto v katerem so bile meritve opravljene
  - `drzava` - spremenljivka: država v kateri so bile meritve opravljene
  - `izdatki namenjeni potovanju` - meritev : povprečni izdatki namenjeni potovanjem (v €)


4. in 5. tabelo sem združila v eno tabelo, ki prikazuje podatke o minimalnih plačah in izdatkih za potovanje. 

***

# Analiza in vizualizacija podatkov

V tretji fazi sem želela pregledno prikazati podatke.

```{r vizualizacija, echo=FALSE, message=FALSE, warning=FALSE}
source("vizualizacija/vizualizacija.r", encoding = "UTF-8")
```



Prvi histrogram prikazuje višine povprečnih plač po posameznih dejavnostih skozi obdobje 2008-2016.Opazimo lahko velike razlike. Izstopajo predvsem informacijske in komunikacijske dejavnosti. 
```{r histogram, echo=FALSE, message=FALSE, fig.align='center', fig.cap='Histogram višine povprečnih plač po posameznih dejavnostih'}
dejavnost +coord_polar() + theme(legend.text = element_text(size = 5)) 
```



Poglejmo še stolpični graf povprečnih plač glede na izobrazbo in sektor. Vidimo, da je pri osnovnošolski, srednješolski in visokošolski izobrazbi povprečna plača najvišja v javnem sektorju-javne družbe. 




```{r graf sektor, echo=FALSE, message=FALSE, fig.align='center', fig.cap='Graf, ki primerja plače javnega in zasebnega sektorja '}
sekt + geom_bar(stat = "identity", aes(fill = sektor),position = "dodge") + 
   xlab("Izobrazba") + ylab("Povprečna plača") +
  ggtitle("Povprečna plača glede na izobrazbo in sektor")+
  theme_bw()
```


Sedaj lahko podatke nadgradimo in pogledamo primerjavo še glede na spol in razporeditev po letih. Neglede na izobrazbo in sektor imajo moški v povprečju višje plače kot ženske. 



```{r graf izobrazba, echo=FALSE, message=FALSE, fig.align='center', fig.cap='Graf, ki prikazuje plače glede na izobrazbo in spol'}
ggplot(izobrazba) + aes(x = leto, y = povpr.placa ,color=izobrazba, shape = spol,linetype=sektor) + geom_point()+ geom_line()+ggtitle("Povprečne plače glede na izobrazbo in spol")
```





Sledi zemljevid: 

```{r zemljevid, echo=FALSE, fig.align='center', fig.cap='Zemljevid povprečne višine plač v regijah', warning=FALSE}

ggplot() + geom_polygon(data = left_join(zemljevid,povpr.place.stat.reg.,
                                         by = c("IME" = "regija")),
                        aes(x = long, y = lat, group = group, fill = povprecje))
```

Verjetno nas ne preseneča, da je v obdobju zadnjih 8 let povprečna bruto plača v najbolj razviti regiji Slovenije torej osrednjeslovenski. Najnižja pa v prekmurju.




Ker plače vplivajo tudi na to, koliko smo pripravljeni nameniti dopustu in potovanjem, sledeč graf prikazuje povezave med minimalnimi plačami in izdatki za potovanja v evropskih državah. Zanimiva je na primer Malta, ki izstopa v tem, da glede na višino minimalne plače kar nekaj denarja nameni potovanjem. Luxemburg je najvišje glede na plačo in izdatke, Romunija pa najnižje. 



```{r graf EU, echo=FALSE, message=FALSE, fig.align='center', fig.cap='Graf, ki prikazuje plače v EU in izdatke za potovanja'}
EU.min. + theme(axis.text.x = element_text(angle = 90, hjust = 1))
```


