---
title: "Poročilo pri predmetu Analiza podatkov s programom R"
author: "Ana Marija Kravanja"
output:
  html_document: default
  pdf_document:
    includes:
      in_header: lib/styles.sty
    latex_engine: xelatex
runtime: shiny
---

```{r setup, echo=FALSE, results='hide', message=FALSE}
# Če želimo nastaviti pisave v PDF-ju, odkomentiramo
# in sledimo navodilom v programu.
#source("fontconfig.r", encoding = "UTF-8")

# Uvoz vseh potrebnih knjižnic
source("lib/libraries.r", encoding = "UTF-8")
```

# Izbira teme

V svojem projektu bom analizirala plače v Sloveniji. Zanimali me bodo podatki o višini plače glede na dejavnosti ter višina plače glede na spol in starost. Analizirala bom tudi ali pride do razlik v plači med javnim in zasebnim sektorjem glede na stopnjo izobrazbe osebe. Nato pa bom primerjala minimalno plačo v Sloveniji z minimalnimi po drugih evropskih državah.

Nato pa bom primerjala minimalne plače evropskih držav z minimalno v Sloveniji. Ter pogledala vzporednice med višanjem minimalne plače in povprečnimi izdatki za potovanje v letih od 2012-2016.

***

# Obdelava, uvoz in čiščenje podatkov

```{r uvoz, echo=FALSE, message=FALSE}
source("uvoz/uvoz.r", encoding = "UTF-8")
```
V tej fazi obdelave podatkov, sem uvozila tabele v CSV in HTM obliki. Podatke imam v 5 razpredelnicah, v *tidy data* obliki. 
1. POVPRECNE PLACE PO DEJAVNOSTIH
  - `leto` - leto v katerem so bile meritve opravljene
  - `spol` - spremenljivka: moški, ženska, skupaj
  - `dejavnost` - spremenljivka : dejavnosti
  - `povprečna plača` - meritev : povprečna plača glede na leto, spol in dejavnost (v €)

2. POVPREČNE PLAČE PO STATISTIČNIH REGIJAH
  - `leto` - leto v katerem so bile meritve opravljene
  - `spol` - spremenljivka: moški, ženska, skupaj
  - `regija` - spremenljivka : regija v kateri je bila meritev opravljena
  - `povprečna plača` - meritev : povprečna plača glede na leto,spol in regijo (v €)

3. POVPREČNE PLAČE GLEDE NA IZOBRAZBO
  - `leto` - leto v katerem so bile meritve opravljene
  - `izobrazba` - spremenljivka: stopnja dosežene izobrazbe
  - `sektor` - spremenljivka : dejavnosti
  - `spol` - spremenljivka: moški, ženska, skupaj
  - `povprečna plača` - meritev : povprečna plača glede na spol,sektor in leto (v €)
**Opomba**: da bi razpredelnice res bile v obliki *tidy data*, bi morali odstraniti vrstice `SKUPAJ` (saj je izpeljan iz vrstic `moški` in `ženske`).

4. MINIMALNE PLAČE V EVROPI
  - `država` - država v kateri so bile meritve opravljene
  - `leto` - spremenljivka: 
  - `minimalna plača` - meritev : minimalna plača v določenem letu glede na državo (v €)

5.IZDATKI ZA POTOVANJA
  - `država` - država v kateri so bile meritve opravljene
  - `leto` - spremenljivka
  - `izdatki namenjeni potovanju` - meritev : povprečni izdatki namenjeni potovanjem (v €)

Spodnji graf prikazuje porazdelitev števila naselij v občinah.

```{r histogram, echo=FALSE, message=FALSE, fig.align='center', fig.cap='Histogram števila naselij v občinah'}
ggplot(obcine, aes(x = naselja)) + geom_histogram() +
  ggtitle("Pogostost števila naselij") + xlab("Število naselij") + ylab("Število občin")
```

***

# Analiza in vizualizacija podatkov

```{r vizualizacija, echo=FALSE, message=FALSE, warning=FALSE}
source("vizualizacija/vizualizacija.r", encoding = "UTF-8")
```

Spodnji zemljevid prikazuje povprečno velikost družine za vsako občino.

```{r zemljevid, echo=FALSE, fig.align='center', fig.cap='Zemljevid povprečnega števila otrok v družini'}
ggplot() + geom_polygon(data = left_join(zemljevid, povprecja, by = c("OB_UIME" = "obcina")),
                        aes(x = long, y = lat, group = group, fill = povprecje)) +
  ggtitle("Povprečno število otrok v družini") + xlab("") + ylab("") +
  guides(fill = guide_colorbar(title = "Povprečje"))
```

***

# Napredna analiza podatkov

```{r analiza, echo=FALSE, message=FALSE}
source("analiza/analiza.r", encoding = "UTF-8")
```

Spodnji graf prikazuje povezavo med številom naselij in površino občine.

```{r graf, echo=FALSE, fig.align='center', fig.cap='Povezava med številom naselij in površino občine'}
ggplot(inner_join(obcine, data.frame(obcina = names(skupine),
                                     skupina = factor(skupine)), by = "obcina")
, aes(x = povrsina, y = naselja, color = skupina, size = prebivalci/1000)) + geom_point() +
  ggtitle("Število naselij glede na površino občine") +
  xlab(expression("Površina (km"^2 * ")")) + ylab("Št. naselij") +
  guides(color = guide_legend(title = "Skupina"),
         size = guide_legend(title = "Prebivalci (* 1000)"))
```

***

```{r shiny, echo = FALSE}
shinyAppDir("shiny", options=list(width="100%", height=600))
```
