---
title: "Poročilo pri predmetu Analiza podatkov s programom R"
author: "Ana Marija Kravanja"
output:
  html_document: default
  pdf_document:
    includes:
      in_header: lib/styles.sty
    latex_engine: xelatex
#runtime: shiny
---

```{r setup, echo=FALSE, results='hide', message=FALSE}
# Če želimo nastaviti pisave v PDF-ju, odkomentiramo
# in sledimo navodilom v programu.
#source("fontconfig.r", encoding = "UTF-8")

# Uvoz vseh potrebnih knjižnic
source("lib/libraries.r", encoding = "UTF-8")
```

# Izbira teme

V svojem projektu bom analizirala plače v Sloveniji. Zanimali me bodo podatki o višini plače glede na dejavnosti ter višina plače glede na spol in starost. Analizirala bom tudi ali pride do razlik v plači med javnim in zasebnim sektorjem glede na stopnjo izobrazbe osebe. Nato pa bom primerjala minimalno plačo v Sloveniji z minimalnimi po drugih evropskih državah.

Nato pa bom primerjala minimalne plače evropskih držav z minimalno v Sloveniji. Ter pogledala vzporednice med višanjem minimalne plače in povprečnimi izdatki za potovanje v letih od 2012-2016.

***

# Obdelava, uvoz in čiščenje podatkov

```{r uvoz, echo=FALSE, message=FALSE}
source("uvoz/uvoz.r", encoding = "UTF-8")
```
V tej fazi obdelave podatkov, sem uvozila tabele v CSV in HTM obliki. Podatke imam v 5 razpredelnicah, v *tidy data* obliki. 
1. POVPRECNE PLACE PO DEJAVNOSTIH
  - `leto` - leto v katerem so bile meritve opravljene
  - `spol` - spremenljivka: moški, ženska, skupaj
  - `dejavnost` - spremenljivka : dejavnosti
  - `povprečna plača` - meritev : povprečna plača glede na leto, spol in dejavnost (v €)

2. POVPREČNE PLAČE PO STATISTIČNIH REGIJAH
  - `leto` - leto v katerem so bile meritve opravljene
  - `spol` - spremenljivka: moški, ženska, skupaj
  - `regija` - spremenljivka : regija v kateri je bila meritev opravljena
  - `povprečna plača` - meritev : povprečna plača glede na leto,spol in regijo (v €)

3. POVPREČNE PLAČE GLEDE NA IZOBRAZBO
  - `leto` - leto v katerem so bile meritve opravljene
  - `izobrazba` - spremenljivka: stopnja dosežene izobrazbe
  - `sektor` - spremenljivka : dejavnosti
  - `spol` - spremenljivka: moški, ženska, skupaj
  - `povprečna plača` - meritev : povprečna plača glede na spol,sektor in leto (v €)
**Opomba**: da bi razpredelnice res bile v obliki *tidy data*, bi morali odstraniti vrstice `SKUPAJ` (saj je izpeljan iz vrstic `moški` in `ženske`).

4. MINIMALNE PLAČE V EVROPI
  - `leto` - leto v katerem so bile meritve opravljene
  - `drzava` - spremenljivka: država 
  - `minimalna plača` - meritev : minimalna plača v določenem letu glede na državo (v €)

5.IZDATKI ZA POTOVANJA
  - `leto` - leto v katerem so bile meritve opravljene
  - `drzava` - spremenljivka: država v kateri so bile meritve opravljene
  - `izdatki namenjeni potovanju` - meritev : povprečni izdatki namenjeni potovanjem (v €)


***

# Analiza in vizualizacija podatkov

V tretji fazi sem želela pregledno prikazati podatke.

```{r vizualizacija, echo=FALSE, message=FALSE, warning=FALSE}
source("vizualizacija/vizualizacija.r", encoding = "UTF-8")
```

```{r histogram, echo=FALSE, message=FALSE, fig.align='center', fig.cap='Histogram števila naselij v občinah'}
dejavnost +coord_polar() 
```

```{r graf izobrazba, echo=FALSE, message=FALSE, fig.align='center', fig.cap='Graf, ki prikazuje plače glede na izobrazbo in spol'}
ggplot(izobrazba) + aes(x = leto, y = povpr.placa ,color=izobrazba, shape = spol) + geom_point()+   ggtitle("Povprečne plače glede na izobrazbo in spol")
```


```{r graf EU, echo=FALSE, message=FALSE, fig.align='center', fig.cap='Graf, ki prikazuje plače v EU in izdatke za potovanja'}
EU.min.
```


```{r zemljevid, echo=FALSE, fig.align='center', fig.cap='Zemljevid povprečne višine plač v regijah'}
ggplot() + geom_polygon(data = zemljevid, aes(x = lat, y = long ,
                                           group = group, fill = id)) +
  guides(fill = FALSE)

ggplot() + geom_polygon(data = left_join(zemljevid,povpr.place.stat.reg.,
                                         by = c("IME" = "regija")),
                        aes(x = long, y = lat, group = group, fill = povprecje))
```

***


